臺灣高等法院臺中分院刑事裁定　　　　100年度毒抗字第192號
抗　告　人
即　被　告　KHOTSAMNU.
上列抗告人因違反毒品危害防制條例案件，經檢察官聲請觀察勒
戒，不服臺灣彰化地方法院中華民國99年12月13日第一審裁定（
99年度毒聲字第368號，聲請案號：臺灣彰化地方法院檢察署99
年度聲觀字第293號），提起抗告，本院裁定如下：
    主  文
抗告駁回。
    理  由
一、本件經本院審酌結果，認為原審法院諭知被告應送勒戒處所
    觀察、勒戒之裁定，並無不合，應予維持，並引用原審法院
    之證據及理由（如附件）。
二、抗告意旨略以：99年5月25日警察單位為查察使用毒品，在
    無證據下要求所有人員進行排尿檢驗，顯侵犯人身自主權，
    被告沒有不法即配合驗尿。今想起案發前有感冒情形，有購
    買感冒糖漿藥水服用，有可能是感冒藥引起，致檢驗尿液呈
    陽性反應。原審據此認定被告有施用第二級毒品之事實，實
    為冤枉，為此提起抗告，請求撤銷原裁定云云。
三、按犯毒品危害防制條例第10條之罪（即施用第一級、第二級
    毒品之罪）者，檢察官應聲請法院裁定令被告入戒治處所觀
    察、勒戒，其期間不得逾2月，毒品危害防制條例第20條第1
    項定有明文。經查：
(一)本件係臺中縣警察局烏日分局因查緝販賣毒品案件實施監聽
    ，而循線查獲抗告人即被告KHOTSAMNUAN WISUT（下稱被告)
    涉有施用第二級毒品安非他命犯行之嫌，嗣經員警持臺灣臺
    中地方法院檢察署檢察官核發之拘票，於99年5月25日10 時
    50分，在彰化縣福興村福工路3號將被告拘提到案說明等情
    ，有臺中縣警察局烏日分局99年8月27日中縣烏警偵字第099
    0020426號刑事案件報告書及臺灣臺中地方法院檢察署檢察
    官拘票等資料附卷可稽（臺灣臺中地方法院檢察署99年度毒
    偵字第2181號卷第2-4頁）。按檢察事務官、司法警察官或
    司法警察因調查犯罪情形及蒐集證據之必要，對於經拘提或
    逮捕到案之犯罪嫌疑人或被告，得違反犯罪嫌疑人或被告之
    意思，採取其指紋、掌紋、腳印，予以照相、測量身高或類
    似之行為；有相當理由認為採取毛髮、唾液、尿液、聲調或
    吐氣得作為犯罪之證據時，並得採取之，刑事訴訟法第205
    條之2規定甚明。本件被告既係因涉有施用毒品犯嫌經警拘
    提到場，為查明被告是否有施用毒品之犯罪行為，即有對被
    告採取尿液之相當理由及必要，縱違反被告意願，亦得為之
    ；況警員對被告製作警詢筆錄時，已對被告為權利事項之告
    知，並經被告簽名確認，此有被告之警詢筆錄可稽。是警員
    對被告採尿之程序，衡與憲法關於基本權保障、比例原則、
    正當法律程序之諸項要求，及刑事訴訟法、毒品危害防制條
    例等相關法律之規定並無違背。抗告意旨指此舉侵犯其人身
    自主權云云，尚無可採。
(二)被告於99年5月25日為警採尿送驗，經詮昕科技股份有限公
    司以氣相層析質譜儀（即GC—MS方法）檢驗結果，確認被告
    尿液中確呈甲基安非他命代謝物之安非他命、甲基安非他命
    陽性反應等情，有詮昕科技股份有限公司濫用藥物檢驗報告
    、臺中縣警察局烏日分局委託鑑驗尿液代號與真實姓名對照
    認證表等資料在卷可憑。依毒品檢驗學上之常規，尿液中含
    毒品成分反應所使用之檢驗方法，對於受檢驗者是否確有施
    用毒品行為之判斷，恆有絕對之影響。其以酵素免疫分析或
    薄層定性分析等方式為初步篩檢者，因具有相當程度偽陽性
    之可能，如另以氣（液）相層析、質譜分析等較具公信力之
    儀器為交叉確認，因出現偽陽性反應之機率極低，核足據為
    對涉嫌人不利之認定，此亦為我國實務所是認。而被告為警
    查獲後所採集之尿液檢體，經送詮昕技股份有限公司採取
    GC/MS氣相層析質譜儀法檢驗，結果呈安非他命類之陽性反
    應，已如上述，依上揭濫用藥物檢驗報告所示，其所採取之
    GC/MS氣相層析質譜儀法之檢驗方式，出現偽陽性反應之機
    率極低，足可認定被告確有施用第二級毒品甲基安非他命之
    行為。再按甲基安非他命經口服投與後約百分之70於24小時
    內自尿中排出，約百分之90於96小時內自尿中排出，故推算
    吸用時間距採尿時間，最長可能不會超過4日，此亦經行政
    院衛生署藥物食品檢驗局81年2月8日（81）藥檢壹字第0011
    56號函示甚明。是依上開檢驗結果，足認被告於99年5月25
    日為警採尿前回溯96小時內之某時，在不詳地點，確有施用
    第二級毒品甲基安非他命之犯行無疑。抗告意旨空言辯稱伊
    係因服用感冒糖漿，以致尿液檢測結果呈陽性反應云云，並
    未提出具體證據以實其說，自無可採。
四、綜上所述，原審裁定認被告有施用第二級毒品之犯行，依毒
    品危害防制條例第20條第1項及觀察勒戒處分執行條例第3條
    第1項之規定，裁定被告應送勒戒處所觀察、勒戒，經核於
    法並無違誤。被告以前揭情詞，指摘原裁定不當，提起抗告
    ，為無理由，應予駁回。
五、據上論斷，應依刑事訴訟法第412條，裁定如主文。
中    華    民    國    100    年    2    月   25    日
            刑事第十一庭  審判長法  官  郭  同  奇
                                法  官  陳  慧  珊
                                法  官  洪  曉  能
以上正本證明與原本無異。
不得再抗告。
                                書記官  林  明  冬
中    華    民    國   100    年    2     月    25    日